臺灣臺南地方法院刑事判決　　　　　　　　　　　　　九十三年度訴字第七四四號
　　公　訴　人　臺灣台南地方法院檢察署檢察官
　　被　　　告　丁○○
　　選任辯護人　江信賢律師
　　　　　　　　蔡麗珠律師
右列被告因強盜案件，經檢察官提起公訴 (九十三年度偵字第三三八０號)，本院判
決如左：
    主  文
丁○○共同行使偽造私文書，處有期徒刑拾月。
扣案台灣大哥大股份有限公司預付卡申請書客戶聯壹紙；台灣大哥大股份有限公司預
付卡申請書公司聯上偽造之「己○○」署押壹枚；預付卡壹張（號碼0000000
000）均沒收。
被訴強盜部分無罪。
    事  實
一、陳順德（業於民國九十三年五月二十八日死亡，另由檢察官為不起訴處分在案）
    於九十三年三月二十一日凌晨四時五十分許，在高雄縣鳥松鄉○○村○○路棒球
    場東側強盜己○○，取得其所有之大貨車駕照一張後，另行起意於同年三月二十
    二日與丁○○基於共同行使偽造文書之犯意聯絡，將前揭己○○大貨車駕照拿給
    丁○○，囑其以己○○之名義購買行動電話預付卡，丁○○明知未得己○○之同
    意，仍至高雄縣湖內鄉○○路之統一超商股份有限公司東方門市，冒用己○○名
    義在台灣大哥大股份有限公司預付卡申請書（二聯式）上，填載己○○之年籍資
    料，及偽造其署押後，持該偽造之申請書向該超商店員購買價值新台幣（下同）
    六百元之行動電話預付卡（號碼0000000000）一張，致生損害於己○○、台灣大哥大股份有限公司。嗣於九十三年三月二十二日（起訴書誤載二十三
    日）晚間十時許，陳順德駕駛強盜自己○○所有之車號ＭＵ─七一九八號自小客
    車搭載不知情之丁○○，行經臺南市○區○○○路一段四五六號前時，為警攔查
    不停，鳴槍示警後，陳順德逃逸，丁○○經追躡而遭逮捕，並於其身上扣得己○○大貨車駕照一張及台灣大哥大股份有限公司預付卡申請書客戶聯一紙。
二、案經己○○訴由臺南市警察局第六分局報請臺灣台南地方法院檢察署檢察官偵查
    起訴及追加起訴。
    理  由
壹、有罪部分：
一、右揭事實，業據被告丁○○於本院審理時坦承不諱，核與被害人己○○指訴情節
    相符，此外並有扣案台灣大哥大股份有限公司預付卡申請書客戶聯一紙在卷可證
    ，被告自白核與事實相符，事證明確，其犯行應足認定。
二、核被告所為，係犯刑法第二百十六條、第二百十條之行使偽造私文書罪。被告與
    陳順德就前開犯行間，有犯意聯絡與行為分擔，為共同正犯。被告於前揭偽造預
    付卡申請書上偽造「己○○」署押之行為，為偽造私文書之部分行為；另被告行
    使上揭偽造私文書之行為，則吸收前階段之偽造行為，均不復另論。爰審酌被告
    犯罪之動機、目的、手段、所生損害及犯罪後態度等一切情狀，量處如主文所示
    之刑，以資懲儆。扣案前揭偽造之預付卡申請書客戶聯一紙，係被告所有且供共
    同犯罪所有用之物，業據被告供明在卷，依刑法第三十八條第一項第二款宣告沒
    收。另前揭預付卡申請書公司聯上偽造之「己○○」署押一枚，依刑法第二百十
    九條宣告沒收。又偽造預付卡申請書客戶聯既已沒收，其上偽造「己○○」名義
    之署押自毋庸重複諭知沒收。至前揭預付卡申請書公司聯一張已交付台灣大哥大
    股份有限公司，非屬被告所有，亦不得宣告沒收。末查，被告冒己○○名義出資
    購得之預付卡（號碼0000000000）一張，係被告所有，且為犯罪所得
    之物，雖未扣案，惟查無證據證明已不存在，亦依刑法第三十八條第一項第三款
    ，宣告沒收。
貳、無罪部分：
一、公訴意旨另略以：被告丁○○與陳順德基於共同意圖為自己不法所有之犯意聯絡
    ，於九十三年三月二十一日凌晨四時五十分許，在高雄縣鳥松鄉○○村○○路棒
    球場東側，見己○○所有附載乙○○之車號ＭＵ─七一九八號自小客車停放該處
    ，即由被告丁○○持疑似手槍之物（未扣案，尚不能認定是否屬槍砲彈藥刀械管
    制條例列管之槍械）抵住己○○，使己○○及乙○○二人心生畏怖而不能抗拒，
    聽由其二人之指揮至上開車輛後座，被告丁○○及陳順德即坐到前座，命己○○
    及乙○○交付身上財物，己○○隨即交付渠所有之大貨車駕照及前開車輛行照、
    ＧＰＬＵＳ廠牌Ｋ８９２型（序號為000000000000000號）之行
    動電話暨現金新台幣（下同）一千五百元，乙○○則交付大霸廠牌之行動電話及
    現金一萬三千元予其二人後，被告丁○○及陳順德再命己○○與乙○○下車，再
    行駕駛己○○上開車輛揚長而去。嗣於九十三年三月二十二日（起訴書誤載二十
    三日）晚間十時許，被告丁○○及陳順德駕駛上開車輛行經臺南市○區○○○路
    一段四五六號前時，為警當場查獲被告丁○○，陳順德本人則乘隙逃逸，並於被
    告丁○○身上扣得己○○之上開大貨車駕照，始知上情，因認被告丁○○涉犯刑
    法第三百三十條第一項加重強盜罪嫌（起訴書原認係涉犯刑法第三百二十八條第
    一項強盜罪嫌，嗣經蒞庭檢察官變更起訴法條）。
二、公訴人認被告涉犯前揭犯行，係以告訴人己○○、乙○○之指訴及證人丙○○、
    曾加興之證述及在被告身上扣得己○○所有之大貨車駕照一張，為主要論據。
三、按犯罪事實應依證據認定之，無證據不得認定犯罪事實；又不能證明被告犯罪者
    ，應諭知無罪之判決，刑事訴訟法第一百五十四條第二項、第三百零一條第一項
    分別定有明文。次按犯罪事實之認定，應憑真實之證據，倘證據是否真實尚欠明
    確，自難以擬制推測之方法，為其判斷之基礎；而認定犯罪事實之證據係指足以
    認定被告確有犯罪行為之積極證據而言，該項證據自須適合於被告犯罪事實之認
    定，始得採為斷罪資料；再訴訟上證明之證據資料，須於通常一般之人均不致有
    所懷疑，而得確信其為真實之程度者，始得據為有罪之認定，倘其證明尚未達到
    此一程度，而有合理之懷疑存在，復無其他調查途徑可循，根據「罪證有疑，利
    於被告」之證據法則，即無從為被告有罪之確信，法院即應為無罪之判決，最高
    法院分別著有五十三年臺上字第六五六號、二十九年上字第三一○五號、七十六
    年臺上字第四九八六號判例可資參照。
四、訊據被告固坦承經警於其身上扣得己○○所有大貨車駕照一張及前揭偽造之預付
    卡申請書客戶聯一紙及0000000000號行動電話為其所使用之事實，惟
    堅詞否認有何前揭強盜犯行，辯稱並不知道陳順德交付之己○○所有大貨車駕照
    一張是他搶來的，只是因為陳順德拿己○○的駕照給伊，要幫他申購預付卡而已
    ，另己○○、乙○○之指認相互矛盾，己○○說歹徒二人都沒有戴眼鏡，其兩眼
    近視三百五十度，不可能在晚上不戴眼鏡能強盜並開車；又搶案發生前後都沒有
    與陳順德電話聯絡的紀錄，倒是另與陳順德共犯強盜案件的戊○○有通了好幾通
    電話，戊○○嫌疑很大；本件搶案發生的早上接到其父親電話後，其父親並來其
    住處叫起床，八點多就去其姑姑甲○○處修機車至中午，且其修理機車十幾年，
    有正當工作，不可能會和陳順德去強盜等語。經查：
【１】戊○○（現羈押於台灣高雄看守所）與陳順德於九十三年五月六日在高雄縣田
      寮鄉○○路與崗南路口強盜林永鴻財物乙案，戊○○自警訊迄法院審理均有坦
      承與陳順德共犯強盜等情，經調閱台灣高雄地方法院九十三年訴字第二二五九
      號刑事卷宗（含偵查、警卷）屬實。另查行動電話0000000000係陳
      順德所有、0000000000號係戊○○所有，有查詢表二紙附卷可稽（
      分見證件存置袋及偵查卷第一百十五頁），核對陳順德前揭行動電話通聯紀錄
      ，戊○○分別於九十三年三月二十日二十一時三十三分五十九秒、同月二十一
      日零時六分四十九秒、同日零時五十分五十六秒、同日零時五十六分二十六秒
      與陳順德通話，被告於同年三月二十日、二十一日均未有與陳順德通話紀錄，
      而於同月二十二日十三時三十七分四十一秒始有通話之紀錄等情，有陳順德前
      揭行動電話通聯紀錄附卷可參。苟被告確與陳順德共犯前揭強盜案件，考其住
      處係位於台南市，而強盜地點則在高雄縣鳥松鄉，強盜時間並時值凌晨四時五
      十分，衡情彼此豈會於事前均不必聯絡？從而，被告懷疑陳順德於九十三年三
      月二十一日凌晨四時五十分許強盜己○○、乙○○之共犯係戊○○乙節，尚非
      無稽，惟此部分自應由檢察官另行偵查。
【２】行動電話0000000000號係曾加興所有等情，業據證人丙○○即被告
      之弟於偵查中結證在卷（見偵查卷第六十九頁），該電話曾於九十三年三月二
      十一日六時五十三分五十二秒與被告之0000000000號行動電話通話
      ，亦有被告前揭行動電話通聯紀錄在卷可佐（見證件存置袋），互參證人甲○○即被告姑姑於本院九十三年十一月十七日審理中結證稱：「（辯護人問：在
      九十三年三月二十一日丁○○是否去找你？）有的。二十一日早上八點多去找
      我。」、「（辯護人問：找你何事？）  修理機車。」、「（辯護人問：修理
      到何時？）早上到十二點多。」、「（檢察官問：是否確定八點半去你家？）
      我確定八點半來我家，因為我隔壁也有一台要讓他修理。」、「（檢察官問：
      他是否一直在你家修理機車？）他修理到十一點多，隔壁的鄰居也要讓他修理
      ，他去拿零件，拿完零件後，再來修理。修理完畢後，大約十二點多。」；證
      人曾加興即被告之父親於偵查中結證稱三月二十一日上午六時多，有到新建路
      拿修車費用給丁○○，當時他在睡覺，伊把他叫起來等語（見偵查卷第七十三
      頁），是被告辯稱九十三年三月二十一日早上七時許，即經其父親叫醒，並前
      往其姑姑甲○○住處修理機車至中午，應可信採。另證人丙○○於本院九十三
      年十一月十七日審理中結證稱九十三年三月二十一日早上七時至八時始起床等
      語，參以被告因同日六時五十三分五十二秒接聽其父親曾加興電話後，經其父
      親到其住處叫起床而出門等情，證人丙○○較晚起床未見被告在房間，乃事所
      當然，尚非可據此為被告不利之推定。苟被告與陳順德共同於九十三年三月二
      十一日凌晨四時五十分許，至高雄縣鳥松鄉○○村○○路棒球場東側強盜己○○、乙○○，以高雄縣鳥松鄉與台南市南區相距約四、五十公里，考量夜間交
      通離峰時段，兩地行車時間至少也要四、五十分鐘，被告是夜應幾乎未眠，衡
      情被告是否願意犧牲睡眠，而自同日八時至十二時為其姑姑及鄰居修理機車，
      誠有疑問。
【３】被害人乙○○於警詢時供稱：「（警方於九十二年三月二十二日二十二時四十
      分許在台南市○○街逮捕一名從ＭＵ─七一九八號自小客車欲逃離之歹徒，經
      妳於本組當面〈五名類似之身高、年齡、同性〉指認，是否可以明確指述歹徒
      是哪一名？）可以。」、「我所指認之歹徒是持手槍搶我皮包的歹徒。」（見
      警卷第十三頁背面）、偵查中供稱：「（他〈指被告〉當時手上有拿何東西？
      ）手槍。」（見偵查卷第二十一頁）、於本院九十三年十一月十七日審理時結
      證稱：「（剛才有四個人犯到法庭上，依你的記憶印象，當天搶劫你們財物的
      人是否四個人中的一位？）我忘記了。我記不起來了。」；被害人己○○於警
      詢時供稱：「丁○○身材及樣貌身高都很像，．．．。丁○○比較像未持槍枝
      歹徒。」（見警卷第十頁）、於本院九十三年十一月十七日審理時結證稱：「
      （剛才有四個人犯到法庭上，依你的記憶印象，當天搶劫你們財物的人是否四
      個人中的一位？〈提示當庭所拍四人照片〉）有一位好像是，但是不敢很確定
      。外型很像。剛才指認的第四位。照片左邊的第一位（即被告）。」等語，顯
      見被害人乙○○、己○○於指認被告一認係持槍者，一認係未持槍者，出入甚
      大。再者，證人己○○於本院九十三年十一月十七日審理時結證稱：「（辯護
      人問：當時搶你們的時候是否有戴眼鏡？）兩個都沒有戴眼鏡。」、「（辯護
      人問：如何確認歹徒沒有戴眼鏡？）因為歹徒坐在我前面，所以我很確定他們
      沒有戴眼鏡。」；同日證人乙○○審理時亦結證稱：「（辯護人問：當時車內
      燈有無開？）沒有。」、「（辯護人問：周圍是否有燈光？）沒有。」等語，
      互核被告之台南市立醫院診斷證明書略載丁○○兩眼近視併散光，目前裸視右
      眼零點零伍，左眼零點零伍等情，有台灣台南看守所九十三年十月二十一日南
      所文衛字第０九三０００五九六四函附該證明書在卷可佐，故被告稱其雙眼近
      視均約三百五十度，應屬可信，被告即有中度近視，可否在無燈光之夜間，遂
      行強盜己○○、乙○○，實有疑問。另按目擊證人事後藉回憶指認涉嫌人，其
      證詞之精確程度，均受描述嫌犯能力、案發時目擊機會、注意犯罪過程程度等
      等之影響，證人己○○、乙○○即近距離遭歹徒控制行動，理應供證一致，然
      偵審中之指證卻生齟齬，顯因案發遭搶時周遭及車內均無燈光，於晦暗之情狀
      下各自解讀、臆測目擊見聞所致，此肇因於人類記憶缺失一直存在無法克服的
      狀態，難免會生健忘、空白、錯認、暗示等等。從而，被告被逮捕後，亦因高
      雄縣警察局仁武分局擴大偵辦其轄區內之強盜案件，曾借提被告查案，前由吳
      萍芬另案指證照片認被告係強盜其財物者，嗣於九十三年五月七日再借提被告
      ，由吳萍芬經當場複數指認，則供稱：「（你於第二次筆錄所指證之照片嫌疑
      人丁○○為編號三之指證對象，為何經你當場指認並非為強盜你財物之嫌犯？
      ）因看相片有點神似，經當場指認後確認不是。」等語（見偵查卷五十九頁）
      ，顯見目擊證人之事後指認即有如此游疑不定之困難，故證人己○○、乙○○
      證詞自應超越合理之懷疑，始能供作認定被告犯罪事實之證據，揆諸前開最高
      法院判例亦作如是解，職是之故，證人己○○、乙○○除供證內容有如前述相
      左之情節外，證人乙○○於本院理審中亦結證稱無法記得被告是否係強盜嫌犯
      ；證人己○○亦結證稱不敢確定被告即強盜伊之嫌犯，僅認其「好像」等情，
      再互綜前揭【１】、【２】之論述，及被告罹有中度近視之事實，證人己○○
      、乙○○所為對被告強盜犯行之指證，顯未達一般人不致有所懷疑之程度。
【４】被告堅詞否認犯強盜罪，並一再表明為證明其確無強盜犯行，願接受測謊，本
      院就被告上開之供述，函請法務部調查局南部通訊中心對被告行測謊鑑定，其
      結果略謂不能研判有無說謊等語，有該局九十三年十二月十日調科南字第０九
      三００四九二一０號測謊報告書一紙在卷可佐。
五、綜上，被告被訴涉犯前揭共同強盜犯行應屬不能證明，此外，復查無其他積極證
    據足以證明被告確有何前揭強盜之犯行，自應為被告無罪之諭知。
據上論斷，應依刑事訴訟法第二百九十九條第一項前段、第三百零一條第一項，刑法
第二十八條、第二百十六條、第二百十條、第二百十九條、第三十八條第一項第二款
、第三款，判決如主文。
本案經檢察官庚○○到庭執行職務
中      華      民      國      九十四      年      一    月    二十七  日
                                  臺灣臺南地方法院刑事第六庭
                                      審判長  法  官  陳忠鎣
                                              法  官  林勝利
                                              法  官  鍾邦久
右正本證明與原本無異。
如不服本判決，應於判決送達後十日內，向本院提出上訴狀。
                                              書記官  張豐榮
中      華      民      國      九十四      年      一    月    二十七  日
附錄法條：
中華民國刑法第二百一十六條
(行使偽造變造或登載不實之文書罪)
行使第二百十條至第二百十五條之文書者，依偽造、變造文書或登載不實
事項或使登載不實事項之規定處斷。
中華民國刑法第二百一十條
(偽造變造私文書罪)
偽造、變造私文書，足以生損害於公眾或他人者，處五年以下有期徒刑。
中華民國刑法第二百一十九條
(沒收之特例)
偽造之印章、印文或署押，不問屬於犯人與否，沒收之。
